臺灣高雄地方法院刑事判決　　　　　　　　　　　　　九十年度易字第四一五四號
　　公　訴　人　臺灣高雄地方法院檢察署檢察官
　　被　　　告　丙○○
右列被告因過失傷害等案件，經檢察官提起公訴（九十年度調偵字第六一五號），本
院判決如左︰
    主    文
丙○○因過失傷害人，處拘役伍拾日，如易科罰金，以參佰元折算壹日。
    事    實
一、丙○○於民國九十年一月二十七日即農曆大年初四時，在高雄市前鎮區○○○街
    三五九巷十二號之自宅三樓燃放鞭炮與煙火，本應注意於燃放鞭炮、煙火時，應
    選擇地點空曠、人跡較少處，以免鞭炮及煙火任意衝、飛而傷及旁人與損及物品
    ，並依當時並無不能注意之情事，於是日十八時許，竟疏未注意小心、謹慎選擇
    適合燃放煙火、鞭炮之場所，竟貿然在居民、房舍聚集之自宅處燃放長約二十餘
    公分之長管狀之煙火，致所施放之煙火二支均衝入正對面住宅即同巷十一號李達
    雄所有之住宅內，先衝破一樓鋁門之玻璃部分飛入屋內，隨即於屋內爆開，致四
    處飛濺火花，而正在客廳吃晚餐之乙○○、何碩恩、楊壹雄紛紛受到煙火火花之
    濺到、或踏到、或衝入衣服內，致乙○○受有二足右小腿、二股內側燒傷二至三
    度共百分之二、何碩恩受有下頷部二至三度之燒傷、楊壹雄則受有雙足一至二度
    灼傷及精神上產生適應障礙之傷害，至生公共危險，嗣經鄰人報警，到場處理員
    警尚不知何人為肇事者前，丙○○即自行前往前開處所向員警自承為肇事者，並
    接受裁判。
二、案經乙○○、楊壹雄之母乙○○、何碩恩之父甲○○及李達雄訴請台灣高雄地方
    法院檢察署檢察官偵查起訴。
    理    由
一、訊據被告丙○○固坦承於前述之十八時許，在自宅三樓陽台燃放上開形式之煙火
    等情不諱，惟使口否認有何公共危險及傷害犯行，辯稱︰當天伊施放三支煙火都
    有往天上沖，且四周圍隔壁之鄰人亦均有在放鞭炮，伊並不知所燃放之鞭炮是否
    有沖飛入告訴人家中，且伊當時見告訴人家中僅有煙，並未燒起來云云。
二、經查︰
  （一）右揭事實，業據告訴人李達雄指稱︰該屋之屋主係伊，於九十年一月二十七
        日下五六點多，被告住伊家對面在三樓拜拜，後來被告並燃放煙火炮，並射
        入伊家，伊家玻璃門並遭射穿而在客廳內爆開，致玻璃門破損、沙發、地板
        及牆壁均有燒酌到等語；告訴人乙○○指述︰伊當時正在客廳吃飯，突然聽
        見「轟」的一聲響，就看見二個球狀物體衝破落地窗玻璃，在客廳裡炸開，
        四周濃煙密佈且到處都有火花，客廳裡約有九人在吃飯，大家四處逃竄，因
        伊穿裙子，火花還衝入伊的裙子裡，至伊兩腿均遭灼傷，伊兒子楊壹雄雙腳
        腳底均有遭灼傷，且精神上的影響很大等語；另有告訴人甲○○指陳︰當時
        伊聽見對面有二聲巨響，然後落地窗之玻璃沒就破了，爆竹在客廳裡爆開後
        火花四濺，火花掉到哪裡，那裡就燒起來，被害人何碩恩是伊兒子，當時躺
        在沙發上，致下頷部份遭到灼傷等語綦詳，核與證人即到場處理員警歐吉信
        在庭證述︰伊當時負責巡邏勤務，至現場時，見告訴人家之玻璃大門已遭煙
        火貫穿、玻璃破裂，沙發亦燻黑，櫃子亦有燻到，但不會燒的很嚴重，現場
        仍有煙等語，與證人亦為到場處理員警林俊吉在庭證稱︰伊當時之勤務亦為
        巡邏，接到報案稱有失火情形，伊即趕至現場，並見被害人住宅一樓煙霧瀰
        漫、大門破損，屋內充滿燃放鞭炮之煙硝味，在屋內伊亦有發現一支圓柱體
        狀、長約三十公分、直徑十公分寬之已燃放過的鞭炮，伊在現場附近並未發
        現其他鄰居燃放鞭炮之情形，且當時被告及被告家人均向伊陳稱是被告所燃
        放的鞭炮等語相符，此外，並有高雄市政府警察局前鎮分局員警工作紀錄簿
        一紙及前開告訴人客廳玻璃門遭穿透、沙發、地板、茶几及衣物燻黑與燒破
        之相片，暨告訴人乙○○、何碩恩遭灼傷之相片共十五幀在卷可憑。足認被
        告於前開時、地施放煙火，煙從三樓衝入告訴人之住宅內後爆開，且因煙火
        炮爆開之火花四濺而灼傷告訴人與被害人等情堪以認定。
  （二）查燃放鞭炮或施放煙火，各式鞭炮或煙火均含有一定成分之火藥，故施放者
        應選擇空曠地區進行，切勿在住宅附近及居民聚集之處施放，以避免煙火炮
        之衝力與撞擊力道大不易控制，而傷及無辜民眾，或損及財物，此為一般具
        有辨別事理能力之人所得認知之情，且被告購得相關煙火炮時，其包裝內均
        會附使用說明與注意事項，對於前開情形當應知之甚明，且依當時並無不能
        注意之情事，仍貿然於附近均有其他居民之住宅區之自家三樓施放煙火泡，
        致煙火炮衝入對面鄰人即告訴人李達雄之一樓住家內，並於爆開火花四濺，
        傷及前開告訴人及被害人等人，被告顯有過失甚明。又告訴人乙○○因之受
        有二足右小腿、二股內側燒傷二至三度共百分之三之傷害，被害人何碩恩受
        有下頷部二至三度燒傷（約二分之一總體表面積）之傷害，被害人楊壹雄則
        受有雙足一至二度灼傷，並因本件事故產生心理上適應障礙之傷害等情，有
        長庚紀念醫院診斷證明書、國軍高雄總醫院附設民眾診療服務處診斷證明書
        各二份在卷可憑，是告訴人及被害人前開之傷害與被告之過失間顯有相當因
        果關係。本件事證明確，被告前開所辯並不足採，其犯行堪以認定。
  （三）至於被告另表示其有輕度智障，並提出診斷證明書一紙在卷可參，惟不僅被
        告自承具有對於一般事理之判斷能力，被告之母親亦在庭陳述被告具有判斷
        是非之能力，且被告於本院調查中，對於訊問之問題均能理解，並表示個人
        不同意見，是被告縱有輕度障礙之情，但尚未達於精神號若之程度，附此說
        明。
三、核被告所為，係犯刑法第二百八十四條第一項前段之過失傷害罪。被告一過失行
    為致三人受傷，為犯同種罪名之想像競合犯，仍從一刑法第二百八十四條第一項
    前段之過失傷害罪處斷。又被告於肇事後，於處理員警到場，尚不知何人為施放
    煙火炮之人前，即向處理員警自承為肇事者，並接受裁判，有證人即處理員警林
    俊吉在庭證述甚明，核與刑法第六十二條前段自首之規定相符，依法應減輕其刑
    。爰審酌被告素行良好，有台灣高等法院被告全國前案紀錄表一份在卷足稽，就
    本件事故之發生所具過失之程度、所造成之危害，告訴人及被害人等所受傷害之
    情形、所生之損害，被告於肇事後在庭態度良好，惟尚未與告訴人達成民事和解
    等一切情狀，量處如主文所示之刑，並諭知易科罰金之折算標準。
四、公訴意旨認被告施放煙火炮之過失行為而炸燬告訴人住宅之一樓大門之鋁門玻璃
    部分，係犯行法第一百七十六條及第一百七十五條第三項之公共危險罪。惟按刑
    法第一百七十六條之準放火罪，以其燒燬之原因係由於爆炸所致，亦即藉其爆風
    、高熱等急烈膨脹力，致其物毀壞或焚燬之義，如單純之以火藥或煤氣等為放火
    之方法，並非利用其膨脹力使之炸燬者，應逕以放火罪論處，不成立該條之罪，
    最高法院八十四年度台上字第一一三四號判例意旨參照。經查被告施放煙火炮，
    其中有二支煙火均係朝告訴人之住宅衝入，且於衝破玻璃門後，在客廳內爆開，
    業據告訴人李達雄、甲○○及乙○○在庭陳述甚明，即前開告訴人住家一樓鋁門
    玻璃窗破損部分係遭被告所施放之煙火炮射穿而破損，並非因煙火炮爆開所毀壞
    ，核與前揭規定不符，自難認被告有何公共危險之犯行，原應為無罪之諭知，惟
    公訴人認此部分與前開有罪部分有實質上裁判上一罪之關係，爰不另為無罪之諭
    知，附此敘明。
據上論斷，應依刑事訴訟法第二百九十九條第一項前段，刑法第二百八十四條第一項
前段、第五十五條、第四十一條第一項、第六十二條前段，罰金罰鍰提高標準條例第
一條前段、第二條，判決如主文。
中      華      民      國    九十一    年      二      月      八      日
                        臺灣高雄地方法院刑事第四庭
                            法  官    程克琳
右正本證明與原本無異。
如不服本判決，應於判決送達後十日內，向本院提出上訴狀。
                            書記官    梁瑜玲
中      華      民      國    九十一    年      二      月      八      日
【附錄本案論罪科刑法條】
刑法第二百八十四條第一項前段：
因過失傷害人者，處六月以下有期徒刑、拘役或五百元以下罰金。
